臺灣高雄地方法院刑事判決　　　　　　　　　　　　九十一年度易字第三八五號
　　公　訴　人　臺灣高雄地方法院檢察署檢察官
　　被　　　告　甲○○
　　選任辯護人　任進福
右列被告因竊盜案件，經檢察官提起公訴（九十一年度偵字第六六八六號），本院判
決如左：
    主  文
甲○○無罪。
    理  由
一、公訴意旨略以：甲○○（綽號瘋狗）與丁○○（綽號煎仔）、己○○（綽號彩雞
    ）三人共同基於意圖為自己不法所有之概括犯意聯絡，先於民國九十一年一月五
    日下午六時許，在高雄縣大樹鄉○○村○○路十號前，竊取丙○○所有車牌號碼
    ＯＵＳ─七五六號重機車，得手後將該車車牌拆下，由丁○○與己○○共同騎乘
    該未懸掛車牌，引擎號碼為Ｇ─０四八九一七號之失竊重機車，至高雄縣大樹鄉
    ○○街五二號戊○○所經營之長榮機車店向戊○○兜售，再由戊○○之國中同學
    甲○○在旁呼應為擔保，使戊○○不疑有他，囑其等暫將該機車放於店內；三人
    復於同年月七日下午十時許，在高雄縣鳥松鄉○○村○○路二七號前，竊取乙○○所有車牌號碼九００─四一九一號重機車，得手後亦將車牌拆下，三人再約同
    在上述機車店內相候，由丁○○、己○○共同騎乘該未懸掛車牌，引擎號碼為四
    Ｘ五─二二八六八一號之失竊重機車，至上址與甲○○會合，並向戊○○兜售機
    車，甲○○亦自願擔保，致使戊○○信以為該二部機車來源無疑，同意以每部新
    臺幣七千五百元購買該二部機車，並將該二部車款交由甲○○、丁○○、己○○
    三人朋分，嗣經戊○○向監理站查詢，始知該二部機車為失竊贓車而報警查獲（
    丁○○、己○○涉案部分，另簽併台灣高雄地方法院併案審理）。
二、按犯罪事實應依證據認定之，無證據不得推定其犯罪事實；又不能證明被告犯罪
    者，應諭知無罪之判決，刑事訴訟法第一百五十四條及第三百零一條第一項分別
    定有明文。又按刑事訴訟法上所謂認定犯罪事實之證據，係指足以認定被告確有
    犯罪行為之積極證據而言，如未能發現相當證據或證據不足以證明，自不能以推
    測或擬制之方法，以為裁判基礎，最高法院二十九年上字第三一五號及四十年
    台上字第八十六號分別著有判例可資參照。復按刑事訴訟上證明之資料，無論其
    為直接或間接證據，均須達於通常一般之人均不致有所懷疑，而得確信其為真實
    之程度，始得據為有罪之認定，若其關於被告是否犯罪之證明未能達此程度，而
    有合理懷疑之存在，致使無從形成有罪之確信，根據「罪證有疑，利於被告」之
    證據法則，即不得遽為不利被告之認定，亦有最高法院七十六年度臺上字第四九
    八六號判例可資參照。
三、公訴人認被告有竊盜之犯行，無非以上情業據被害人指訴明確，另據同案被告丁○○供稱，九十一年一月五日，伊剛好在機車店附近超商購物，巧遇甲○○、己○○二人，伊去找戊○○聊天，大約半小時後甲○○、己○○二人共騎乘二部機
    車至機車店，其中無牌照車是吳坤達所騎乘，之後，伊四人就一同聊天，約一小
    時後，伊就先離去，留下他們三人，不知道他們論及機車買賣；同年月七日伊又
    去長榮機車店找老闆聊天，又遇見己○○二人騎機車至此，與伊招手後就離去，
    約半小時後伊就返家休息，也不知道他們是否有牽車至機車店兜售等語，足證被
    告甲○○前開時間確有至上開機車店，被告甲○○所辯，伊沒有在現場乙情顯非
    事實。次查：被告甲○○與被害人戊○○係國中同學，彼此亦無仇恨，亦據雙方
    自承在案，縱被告甲○○所稱伊有欠被害人五十元之情為真實，然亦無構成被害
    人設詞誣陷之由，應認被害人指訴情節為可信等情，為其論據。訊據被告甲○○
    堅決否認有何竊盜之犯行，辯稱：伊沒有與己○○、丁○○牽機車出售予戊○○
    ，該期間伊正在幫候選人開宣傳車等語。
四、經查：
（一）引擎號碼為Ｇ－０四八九一七號之重型機車一部，原係懸掛ＯＵＳ－七五六號
      車牌，為丙○○所有，於九十一年一月五日下午六時許，在高雄縣大樹鄉○○
      村○○○路前失竊等事實，業據被害人丙○○於警訊及本院審理中到庭陳述明
      確；引擎號碼為４Ｘ0－000000號之重型機車一部，原係懸掛000－
      0000號車牌，為乙○○所有，於九十一年一月七日下午十時許，在高雄縣
      鳥松鄉○○村○鄰○○路二七號前失竊等事實，業據被害人乙○○於警訊及本
      院審理中到庭陳述明確，足認該引擎號碼為Ｇ－０四八九一七號之重型機車一
      部及引擎號碼為４Ｘ0－000000號之重型機車一部確係竊盜財產犯罪之
      贓物無訛。然被害人丙○○、乙○○於警訊及本院審理中所陳僅足以證述該重
      型機車二部係於何時、地遭竊，並未明確指證係由被告竊取之，亦未陳稱目擊
  竊盜事實，足認被害人丙○○、乙○○於警訊及本院審理中所述，係屬重型機
      車遭竊之事後情狀，尚難以其警訊及本院審理中之指述，遽論以被告有竊盜犯
      行之事實認定。
（二）證人丁○○於警訊中供稱：「九十一年一月五日我本人剛好在機車店附近超商
      購物，巧遇甲○○、己○○二人向我打招呼，隨後他們兩人就騎機車離去，我
      就前往長榮機車店找老闆戊○○聊天，大約半小時後，甲○○、己○○二人共
      乘騎兩部機車至機車店，其中無牌照機車是甲○○所乘騎的。之後我們四人就
      一同聊天，約一小時後我就先離去，留下他們三人，不知道他們論及機車買賣
      。九十一年一月七日我又去長榮機車店找老闆聊天，又遇見己○○二人騎機車
      至此，與我招手後就離去，約半小時後我就返家休息。也不知道他們是否有牽
      車至機車店兜賣。」等語（見偵查卷第二十一頁反面），是被告、證人己○○
      、丁○○確有於告訴人所指述之時間至告訴人所開設之機車行，被告辯稱：九
      十一年一月五日、同年月七日，均未至告訴人所經營之機車行云云，顯非可採
      。證人己○○雖於本院調查程序中亦與被告之辯詞為相同之證述（見本院九十
      一年十一月二十五日訊問筆錄），證人丁○○於本院審理中證述僅於九十一年
      一月五日有至告訴人所經營之機車行（見本院九十一年十二月十二日審判筆錄
      ），然證人丁○○於警訊中既已明確供述前述時間確有與被告及證人己○○至
      告訴人所經營之機車行，核與告訴人所指述之時間相符，而告訴人另指述渠三
      人至機車行係為販售贓車，是證人己○○及丁○○唯恐自身觸犯刑典，而附和
      被告之辯詞，實可想像，自難以渠等之證詞遽認被告並無於該時至告訴人所經
      營之機車行，被告上開所辯，不足採信。
（三）雖被告之上開辯詞，尚非可採，惟本件被害人等並未親眼目睹失竊經過，而未
      能指述竊盜之行為人，縱被告確曾與證人己○○、丁○○於前揭時地至告訴人
      所經營之機車行兜售前述失竊重型機車二部，而曾共同持有該贓物，然贓物之
      原因，依其定義推知，其來源或為竊盜、搶奪、強盜、收受贓物、故買贓物等
      ，凡屬因財產犯罪所得之物，均足稱之，是尚難遽論以該重型機車二部係被告
      與證人己○○、丁○○共同竊盜所得之贓物。基此，若乏積極證據證明該重型
      機車二部係被告與證人己○○、丁○○共同行竊而來之贓物，則被告與證人己○○、丁○○曾共同持有該重型機車二部之客觀事實，充其量僅能視為其持有
      財產犯罪所得之贓物之佐證，尚難以被告持有贓物之事實，即遽行認定被告涉
      有竊盜犯行。且證據法則上，若非有積極證據足以證明被告確有竊盜之犯罪行
      為，自不能以被告否認犯罪事實所為之辯解，不能成立，即遽為其有罪之認定
      ，最高法院三十年上字第一八三一號判例意旨可資參照。綜上所述，本件除前
      揭被害人之警訊陳述外，並無其他積極證據足資證明被告有何竊盜犯行，既不
      能證明被告犯罪，自應諭知無罪之判決。
（四）至被告持有前開贓物等情，是否另涉有收受或故買贓物罪嫌，宜由檢察官另行
      偵查，為適當之處置，附此敘明。
據上論斷，應依刑事訴訟法第三百零一條第一項，判決如主文。
本案經檢察官楊慶瑞到庭執行職務。
中    華    民    國     九十一     年    十二      月      二十四      日
                                  臺灣高雄地方法院刑事庭
                                      法  官  何悅芳
右正本證明與原本無異。
如不服本判決，應於判決送達後十日內，向本院提出上訴狀。
                                      書記官  顏宗貝
中華    民    國     九十一     年    十二      月      二十四      日
